【裁判字號】    99,審易,380
【裁判日期】    990602
【裁判案由】    違反毒品危害防制條例
【裁判全文】
臺灣新竹地方法院刑事判決             99年度審易字第380號
公  訴  人  臺灣新竹地方法院檢察署檢察官
被      告  甲○○
上列被告因違反毒品危害防制條例案件，經檢察官追加起訴（99
年度毒偵字第894號），本院判決如下：
    主  文
本件公訴不受理。
    理  由
一、追加起訴意旨略以：（一）被告甲○○前因販賣麻醉藥品案
    件，經本院於民國88年11月11日以87年度訴字第371 號判決
    判處有期徒刑6年，經臺灣高等法院於89年5月18日以89年度
    上訴字第191 號判決上訴駁回而確定；復因施用毒品案件，
    經本院於90年3 月16日以89年度易字第1212號判決判處有期
    徒刑8月並確定；上開案件接續執行，甫於97年3月25日執行
    完畢。（二）被告甲○○另於87年間，因施用毒品案件，經
    依本院裁定送勒戒處所觀察、勒戒後，認無繼續施用毒品之
    傾向，由臺灣新竹地方法院檢察署檢察官於87年9 月18日釋
    放，並以87年度偵字第2948、4769、5542、3708號為不起訴
    處分確定在案；復於89年間因施用毒品案件，依本院裁定送
    勒戒處所觀察、勒戒後，認有繼續施用毒品之傾向，復依本
    院裁定令入戒治處所施以強制戒治1年，於90年10月3日戒治
    執行期滿。（三）詎被告甲○○竟不知悔改，再基於施用第
    二級毒品之犯意，於99年5月3日14時許，在其位於新竹市○
    ○路○ 段277巷9弄6號3樓住處內，施用第二級毒品甲基安非
    他命1 次。嗣於99年5 月5 日9 時30分許，為警持搜索票至
    被告甲○○上開住處搜索，扣得被告甲○○所有之安非他命
    12 包 （毛重13公克）、安非他命吸食器1 組，再採集其尿
    液檢體送驗後，結果呈甲基安非他命陽性反應，而查知上情
    。因認被告甲○○本件施用毒品犯行與臺灣新竹地方法院檢
    察署99年度毒偵字第156 號違反毒品危害防制條例案件具有
    刑事訴訟法（追加起訴書誤載為刑法）第7 條第1 款所定之
    1 人犯數罪之相牽連案件，爰依刑事訴訟法第265 條第1 項
    追加起訴云云。
二、按「於第一審辯論終結前，得就與本案相牽連之犯罪或本罪
    之誣告罪，追加起訴。」，刑事訴訟法第265條第1項定有明
    文。且凡合於刑事訴訟法第7 條所列各款情形，檢察官於第
    一審辯論終結前可追加起訴，最高法院32年9月7日刑事庭庭
    長會議著有決議。又「刑事訴訟法第244 條 (即現行刑事訴
    訟法第265條)之追加起訴，限於在第一審辯論終結以前始得
    為之」，故違反此項規定而追加起訴者，顯屬不合，最高法
    院26年渝上字第1057號判例足供遵循。
三、又所謂追加起訴係利用舊訴之訴訟程序提起，以符合訴訟經
    濟之要求，因此法律乃設有應於第一審辯論終結前方可提起
    之限制，且不論其係以言詞或具備起訴格式之書面為追加起
    訴，法文並未規定有何不同，仍均應於第一審辯論終結前為
    之。若謂已具備起訴格式之追加起訴得視為刑事訴訟法第26
    4 條之起訴，並逕予為實體判決，非程序判決，則遇有雖合
    於刑事訴訟法第7 條所規定之相牽連案件得以追加起訴，然
    將之視為起訴時，該受理之法院卻無管轄權者，恐將與法律
    原所追求之訴訟經濟相違，應非法律之原意，是以由檢察官
    視其情形分別依法另行提起公訴、移送法院併辦或為不起訴
    處分為宜。另檢察官聲請簡易判決處刑案件並無言詞辯論之
    程序，其立法原意即在迅速解決已足認定犯罪之案件，故刑
    事訴訟法第451條第2項明示準用第264條，而未準用第265條
    ，應可視排斥適用之意，以免案件複雜化。惟檢察官為追加
    起訴，原則上為一新獨立起訴案件（有單獨案號），故無不
    合法之問題，是以簡易庭於聲請簡易判決處刑案件尚未判決
    前，自不得認其起訴為違背規定判決不受理，此時應簽請另
    行分案處理然此追加起訴之提起，仍應於簡易案件判決前為
    之（參臺灣高等法院暨所屬法院96年法律座談會刑事類提案
    第33號審查意見參照）；次按，起訴之程序違背規定者，應
    諭知不受理之判決，並得不經言詞辯論為之，刑事訴訟法第
    303 條第1 款、第307 條亦有規定。
四、查公訴人雖以被告甲○○本件施用毒品犯行與其前所聲請簡
    易判決處刑之99年度毒偵字第156 號違反毒品危害防制條例
    案件為相牽連之案件，而依刑事訴訟法第265條第1項之規定
    為追加起訴，然公訴人本件所為之追加起訴係在前揭聲請簡
    易判決處刑案件即本院99年度審竹簡字第606 號案件判決後
    （業於99年5月11日判決）之99年5月26日方為追加，此有本
    院99年度審竹簡字第606號判決正本、99年5月26日收文章等
    在卷可稽，揆諸前揭最高法院判例要旨及相關說明，本件追
    加起訴之程序於法顯然有違，本件爰不經言詞辯論，逕為諭
    知不受理之判決。
五、依刑事訴訟法第303條第1款、第307條，判決如主文。
中    華    民    國    99    年    6     月    2     日
                  刑事第九庭  審判長法  官  魏瑞紅
                                    法  官  馮俊郎
                                    法  官  劉兆菊
以上正本證明與原本無異。
如不服本判決應於收受本判決後10日內向本院提出上訴書狀，上
訴書狀應敘述具體理由。上訴書狀未敘述上訴理由者，應於上訴
期間屆滿後20日內補提理由書狀於本院 (均須按他造當事人之人
數附繕本 )「切勿逕送上級法院」。
中    華    民    國    99    年    6     月    2     日
                                    書記官  林兆嘉

司法院資訊處製作；財團法人民間司法改革基金會備份。
